臺灣高等法院臺中分院刑事判決　　　　96年度上訴字第2004號
上　訴　人　臺灣彰化地方法院檢察署檢察官
被　　　告　乙○○
　　　　　　　　　　　號
上列上訴人因被告違反毒品危害防制條例案件，不服臺灣彰化地
方法院96年度訴字第303號中華民國96年5月30日第一審判決（起
訴案號：臺灣彰化地方法院檢察署96年度毒偵字第208號)，提起
上訴，本院判決如下：
    主  文
原判決撤銷。
乙○○施用第一級毒品，累犯，處有期徒刑玖月，減為有期徒刑
肆月又拾伍日，如易科罰金，以新臺幣壹仟元折算壹日。
    犯罪事實
一、乙○○於民國90年間，曾因施用毒品案件，經法院裁定送勒
    戒處所觀察、勒戒後，認無繼續施用毒品之傾向，於 91年3
    月25日執行完畢釋放；其於93年間，又因施用第一級毒品案
    件，經臺灣彰化地方法院以93年度訴字第15號判處有期徒刑
    8月確定後，於 93年11月26日縮刑期滿執行完畢。詎其不知
    悔改，復基於施用第一級毒品海洛因之犯意，於上開觀察、
    勒戒執行完畢釋放後5年內，再於95年12月21日晚上9時許，
    在其彰化縣鹿港鎮○○路○段 209巷76號住處內，將海洛因
    摻水以注射針筒注射之方式，施用第一級毒品海洛因一次。
    嗣經臺灣彰化地方法院檢察署觀護人於95年12月22日，通知
    其至臺灣彰化地方法院檢察署採尿送驗後，始知上情。
二、案經臺灣彰化地方法院檢察署觀護人簽請臺灣彰化地方法院
    檢察署檢察官偵查起訴。
    理  由
一、訊據被告對於上開施用第一級毒品海洛因之犯行坦承不諱（
    見本院卷第38頁），而被告於95年12月22日，經臺灣彰化地
    方法院檢察署觀護人採集其尿液送驗結果，亦呈嗎啡陽性反
    應，此有詮昕科技股份有限公司濫用藥物尿液檢驗報告及施
    用毒品犯受保護管束人尿液檢體監管紀錄表（見96年度毒偵
    字第208號卷第5、6頁)附卷可稽，足見被告之自白確與事實
    相符，其有施用第一級毒品海洛因之犯行，應堪認定。又被
    告前於90年間，因施用毒品案件，經法院裁定送勒戒處所觀
    察、勒戒後，認無繼續施用毒品之傾向，於 91年3月25日執
    行完畢釋放等情，有臺灣高等法院被告前案紀錄表附卷可參
    。被告於上開觀察、勒戒執行完畢釋放後 5年內，再犯本案
    施用毒品罪，自應依法論科。
二、核被告所為，係犯同條例第 10條第1項之施用第一級毒品罪
    。被告持有第一級毒品進而施用，其持有之低度行為應為施
    用之高度行為所吸收，不另論持有毒品罪。被告曾於93年間
    ，因施用第一級毒品案件，經臺灣彰化地方法院以93年度訴
    字第15號判處有期徒刑8月，於 93年11月26日因縮刑期滿執
    行完畢等情，有上開前案紀錄表存卷可考，其於有期徒刑執
    行完畢後， 5年內故意再犯本案有期徒刑以上之罪，為累犯
    ，應依刑法第 47條第1項之規定加重其刑。原審以被告罪證
    明確，予以論罪科刑，固非無見，惟原審未及依中華民國96
    年罪犯減刑條例之規定予以減刑，即有未當。檢察官上訴意
    旨略以：被告另於 96年1月19日某時起至同年2月1日11時50
    分為警採尿前72小時內某時止，又再接連施用第一級毒品海
    洛因多次，且與本案上開論罪科刑部分，犯罪之時間、地點
    密接，構成要件相同，被告顯係基於同一個施用毒品之犯意
    反覆為之，具有集合犯之關係，屬實質上一罪，原審未及審
    酌被告此部分施用毒品之犯行，即有未合等語，指摘原判決
    不當，雖無理由（詳如後述），但原判決既有上開可議之處
    ，自應由本院將原判決撤銷改判。爰審酌被告前因施用毒品
    案件，經觀察、勒戒執行完畢釋放後，仍未能徹底戒絕毒品
    ，復犯本案施用毒品罪，顯見其無悔改之意，惟念其施用毒
    品之次數僅有一次、施用毒品乃自戕一己之身體健康，尚未
    對他人造成危害，且犯後已坦承犯行，態度良好等一切情狀
    ，量處如主文所示之刑。又被告上開犯罪之時間在 96年4月
    24 日以前，合於中華民國96年罪犯減刑條例第2條第1項第3
    款之規定，應就所宣告之刑，減其刑期2分之1，並就所減得
    之刑，諭知易科罰金之折算標準。
三、臺灣彰化地方法院檢察署96年度毒偵字第2975、2976、2978
    號併辦意旨以：被告於96年1月18日或其前3日某時起至同年
    2月1日11時50分許分為警採尿前72小時內某時止，又再其上
    開住處等地，接連施用第一級毒品海洛因多次，此部分之犯
    行與上開起訴之施用第一級毒品罪有集合犯之包括一罪關係
    ，爰移送併案審理等語。惟按集合犯係依一般社會通念，特
    定犯罪行為具有反覆實施之特性，立法者於制定刑罰法律之
    初，亦已認知該種行為類型之反覆性，而有意藉由法條中客
    觀構成要件之行為要素，涵括上開具有反覆實施特性之數個
    犯罪行為，仍僅接受一次刑法之評價為已足。惟實務運作上
    ，仍應注意並非其所有反覆實行之行為，皆一律認為包括一
    罪，而須從行為人之主觀犯意，自始係基於概括性，行為之
    時、空上具有密切關係，且依社會通念認屬包括之一罪為合
    理適當者，始足當之，否則仍應予以併合處罰。查，被告於
    原審供稱：伊平均約3、4日，方施用一次海洛因等語（見原
    審卷第62頁），足見被告間隔數日始施用一次毒品，難認其
    施用毒品具有時、空上之密切性，而本案被告施用毒品之時
    間係於 95年12月21日晚上9時許，與移送併辦之被告施用毒
    品之時間即 96年1月18日，兩案亦間隔28日，是移送併辦之
    部分與上開論罪科刑部分，尚難認有集合犯之包括一罪關係
    ，此部分併辦之犯罪事實應非本案起訴效力所及，本院無從
    併予審理，應退回檢察官另行依法處理，併此敘明。
據上論斷，應依刑事訴訟法第369條第1項前段、第364條、第299
條第1項前段，毒品危害防制條例第10條第1項，刑法第11條前段
、第第41條第1項、47條第1項 ，中華民國96年罪犯減刑條例第2
條第1項第3款、第7條、第9條，判決如主文。
本案經檢察官甲○○到庭執行職務。
中　　華　　民　　國　　96　　年　　8　　月　　31　　日
            刑事第十庭    審判長法　官　林　照　明
                                法　官　李　平　勳
                                法　官　蔡  名  曜
上列正本證明與原本無異。
如不服本判決應於收受送達後十日內向本院提出上訴書狀，其未
敘述上訴之理由者並得於提起上訴後十日內向本院補提理由書（
均須按他造當事人之人數附繕本）。
                                書記官　劉　恒  宏
中　　華　　民　　國　　96　　年　　9　　月　　4　　日
【附錄本案判決論罪科刑法條全文】：
毒品危害防制條例第10條第1項：
施用第1級毒品者，處6月以上5年以下有期徒刑。
